臺灣高雄地方法院刑事判決　　　　　　　94年度訴字第1793號
公　訴　人　臺灣高雄地方法院檢察署檢察官
被　　　告　丙○○
指定辯護人　公設辯護人甲○○
上列被告因殺人未遂等案件，經檢察官提起公訴（94年度偵字第
9160號），本院判決如下：
    主  文
丙○○未經許可寄藏手槍，累犯，處有期徒刑柒年，併科罰金新
臺幣貳拾萬元，罰金如易服勞役，以罰金總額與陸個月之日數比
例折算，扣案具有殺傷力之捷克CZ廠口徑9mm 制式半自動手槍壹
支（含彈匣貳個，槍枝管制編號000000 0000 號）、巴西TAURUS
廠口徑9mm 制式半自動手槍壹支（含彈匣壹個，槍枝管制編號00
0000000 號）、口徑9mm 制式子彈肆顆、口徑0.380 吋制式子彈
陸顆均沒收；又殺人未遂，處有期徒刑柒年陸月；應執行有期徒
刑拾肆年貳月，併科罰金新臺幣貳拾萬元，罰金如易服勞役，以
罰金總額與陸個月之日數比例折算，扣案具有殺傷力之捷克CZ廠
口徑9mm 制式半自動手槍壹支（含彈匣貳個，槍枝管制編號0000
00 0000 號）、巴西TAURUS廠口徑9mm 制式半自動手槍壹支（含
彈匣壹個，槍枝管制編號00 0000000號）、口徑9mm 制式子彈肆
顆、口徑0.380 吋制式子彈陸顆均沒收。
    事  實
一、丙○○前於民國85年間因違反麻醉藥品管理條例案件，經本
    院判處有期徒刑4 月確定，甫於86年1 月14日易科罰金執行
    完畢，詎不知悛悔，雖未經許可，猶於民國91年1 月1 日，
    在高雄縣大樹鄉攔河堰附近，應允某姓名年籍不詳之人交付
    保管捷克CZ廠口徑9mm 制式半自動手槍1 支（含彈匣2 個，
    槍枝管制編號000000 0000 號）、巴西TAURUS廠口徑9mm 制
    式半自動手槍1 支（含彈匣1 個，槍枝管制編號000000000
    號）、口徑9mm 制式子彈17顆、口徑0.380 吋制式子彈6 顆
    等物，而受寄藏放在高雄縣大寮鄉山區之工寮內，其間曾試
    射而擊發口徑9mm 制式子彈2 顆。嗣後於94年4 月21日凌晨
    ，因恐槍彈放置過久而損壞，丙○○乃騎乘車號GIL- 353號
    機車，攜帶前開手槍2 支、口徑9mm 制式子彈15顆、口徑0.
    380 吋制式子彈6 顆，前往高雄縣大樹鄉山區欲行試射，然
    因山上有人不便試射而又折返，回程途中於同日凌晨7 時45
    分許，行經高雄縣大樹鄉溪埔村溪埔1 巷3 號前，與對向駕
    駛車號8261-GQ 號自小貨車之乙○○發生輕微擦撞，雙方下
    車理論發生爭執，彼此僅相距約1 、2 步之遙，丙○○心生
    不滿，乃掀起上衣，從右腰際拔出上開捷克CZ廠口徑9mm 制
    式半自動手槍並予以上膛，乙○○見狀自認已走避不及，為
    阻止丙○○開槍，乃立即從後抱住丙○○，兩人在拉扯扭動
    之際，丙○○明知槍枝為極具殺傷危險性之物品，而人體又
    頗為脆弱，倘若在近距離之拉扯中恣意以槍枝射擊人體，極
    可能擊中要害而喪命，猶基於殺人之犯意，在短短1 、2 分
    鐘內朝後射擊5 發子彈，其中分別擊中乙○○左、右足部各
    1 發，致乙○○因此受有右腳膝蓋槍傷合併筋膜炎（無神經
    斷裂）、左腳槍傷合併筋膜炎及左腳脛前肌腱、腳趾肌腱斷
    裂等傷害，乙○○受傷後仍奮力抱住丙○○並將該支手槍奪
    下，丙○○見乙○○已受傷，仍心有未甘，乃接續從左腰際
    拔出上開巴西TAURUS廠口徑9mm 制式半自動手槍，然甫掏出
    旋即遭乙○○用手打落，並將丙○○壓制在地，而幸未發生
    死亡結果，嗣因民眾報警後為警當場查獲，並扣得前開手槍
    2 支（含彈匣3 個）、口徑9mm 制式子彈10顆、口徑0.380
    吋制式子彈6 顆、以及在現場遭擊發之口徑9mm 制式子彈彈
    殼5 顆、彈頭1 顆等物。
二、案經高雄縣政府警察局仁武分局報告臺灣高雄地方法院檢察
    署檢察官偵查起訴。
    理  由
壹、證據能力之說明：
    按被告以外之人於偵查中向檢察官所為之陳述，除顯有不可
    信之情況外，得為證據，刑事訴訟法第159 條之1 第2項定
    有明文。又被告以外之人於審判外之陳述，雖不符同法第15
    9條之1 至第159 條之4 規定，而經當事人於審判程序同意
    作為證據，法院審酌該言詞陳述或書面陳述作成時之情況，
    認為適當者，亦得為證據；當事人、代理人或辯護人於法院
    調查證據時，知有同法第159 條第1 項不得為證據之情形，
    而未於言詞辯論終結前聲明異議者，視為有前項之同意，同
    法第159 條之5 亦已明揭其旨。本件證人乙○○於偵查中具
    結而向檢察官所為之陳述，未見有何顯不可信之情況，得為
    證據。另證人乙○○於警詢之陳述及卷附黃勝利戶籍查詢資
    料、內政部警政署刑事警察局94年4 月21日刑鑑字第094006
    2885號槍彈鑑定書、該局94年6 月13日刑鑑字第0940079230
    號槍彈鑑定書、財團法人義大醫院診斷證明書、該院函覆本
    院關於證人乙○○就診之病歷資料等，雖係被告以外之人於
    審判外所為之言詞及書面陳述，然檢察官、被告及辯護人均
    無異議作為證據，且本院審酌其作成之情況，未見有何不適
    當之情形，是亦得為證據，合先敘明。
貳、認定犯罪之證據及論罪科刑之理由：
  一、違反槍砲彈藥刀械管制條例部分：
      訊據被告丙○○對於前揭時、地自他人處受寄藏放槍彈之
      事實供承不諱，其雖指認槍彈之來源係友人黃勝利處，然
      黃勝利業已於88年5 月31日死亡之事實，有戶政查詢資料
      在卷可按，其自不可能再於91年1 月1 日交付槍彈予被告
      ，就此部分被告所述不無避就之處，應認被告槍彈之來源
      係另1 姓名年籍不詳之人。此外復有扣案手槍2 支、子彈
      16顆、彈殼5 顆、彈頭1 顆可資佐證，而該等物品經送鑑
      驗結果，其中1 支手槍（槍枝管制編號0000000000號，含
      彈匣2 個）係捷克CZ廠口徑9mm 制式半自動手槍，槍管內
      具6 條右旋來復線，機械性能良好，可擊發同口徑制式子
      彈，具有殺傷力，另1 支手槍（槍枝管制編號000000000
      號，含彈匣1 個）係巴西TAURUS廠口徑9mm 制式半自動手
      槍，槍管內亦具6 條右旋來復線，機械性能良好，可擊發
      同口徑制式子彈，具有殺傷力，而16顆子彈中，有10顆係
      口徑9mm 制式子彈，具有殺傷力，另6 顆係口徑0.380 吋
      制式子彈，亦具有殺傷力，至彈殼5 顆、彈頭1 顆分別係
      已擊發之口徑9mm 制式彈殼、彈頭，此有內政部警政署刑
      事警察局94年4 月21日刑鑑字第0940062885號、94年6 月
      13 日 刑鑑字第0940079230號槍彈鑑定書附卷可稽，堪認
      被告所述與事實相符。是本件事證明確，被告犯行洵堪認
      定。
  二、殺人未遂部分：
      被告固不否認於前揭時、地與證人乙○○因行車而發生糾
      紛，且其手槍有發射擊中對方之事實，然矢口否認有何殺
      人未遂犯行，辯稱：雙方發生爭執時，乙○○先出手毆打
      伊，兩人繼而發生扭打，雙方先是面對面，當時巴西製及
      捷克製之手槍分別插在伊左、右腰際，扭打間捷克製手槍
      快要滑落，伊用手將槍扶好，乙○○以為伊要拔槍，便來
      搶槍，伊不記得發射幾槍，兩人在拉扯中不知何人誤觸扳
      機，槍枝走火才傷到乙○○，伊並無殺害乙○○之意，後
      來捷克製手槍被乙○○搶下，伊並未再取出第2 枝巴西製
      手槍云云。經查：
 （一） 本件上開事發經過情形，業經證人乙○○於警詢、偵查
        及本院審理中陳述明確，證人乙○○與被告夙不相識，
        且於本院審理中表明不欲對被告求償而只想回復平靜生
        活，衡情應無設詞誣攀之理，應堪採信。至其於警詢中
        表示被告發射7 槍，於本院審理中表示被告最少發射5
        、6 槍，此雖與現場彈殼數目不盡吻合，然事發當時情
        況急迫而混亂，其縱使未明確細數被告射擊之次數，亦
        為情理之常。況被告於94年4 月21日偵訊中亦自稱有拿
        出1 枝槍比著乙○○要嚇唬對方，此與證人乙○○所述
        見對方拔槍即從後抱住對方一節相符，被告於本院審理
        中卻翻異前詞，否認有拿槍出來，衡情不無飾卸之虞，
        所辯尚難採信。
  （二）本件事發經過情形之認定，已如前述。而刑法上殺人未
        遂罪與傷害罪之區別，應視加害人有無殺意以為斷，被
        害人所受傷害程度，固不能據為認定有無殺意之唯一標
        準，但加害人下手及經過情形如何，於審究犯意方面，
        仍不失為重要參考資料，此有最高法院85年臺上字第16
        08號判決意旨可資參照。觀諸事發當時之情狀，證人乙
        ○○從後抱住被告，兩人距離極為貼近且在拉扯扭動之
        中，而槍枝又係極具殺傷危險性之物品，此時被告如恣
        意朝後開槍射擊，極可能擊中對方要害而致命，被告對
        此不能諉為不知，猶決意開槍射擊，且在短短1 、2 分
        鐘內即發射5 槍，其有殺人之犯意甚明，況嗣後被告之
        第1 枝槍遭對方奪下時，此際對方雙足已遭槍傷，被告
        猶未罷休而接續欲取出第2 枝槍，益見其主觀上有置對
        方於死之犯意，已甚灼然。至辯護人為被告辯護稱：證
        人乙○○受傷處並非致命部位，被告應無殺人犯意云云
        ，乃屬倒果為因，不能據此反認被告並無殺人之犯意。
  （三）此外，本件證人乙○○之傷勢部分，有財團法人義大醫
        院診斷證明書及該院函覆本院關於證人乙○○就診之病
        歷資料在卷可按，而查獲槍彈之數量及處理經過情形，
        亦經證人即承辦警察辛永發於本院審裡中供述在卷。事
        證明確，被告此部分犯行亦堪認定。
三、核被告所為，係犯槍砲彈藥刀械管制條例第7 條第4 項之寄
    藏手槍罪（原起訴意旨認被告所涉為同條項之持有手槍罪嫌
    ，容有誤會，應予更正）、同法第12條第4 項之寄藏子彈罪
    （原起訴意旨認被告所涉為同條項之持有子彈罪嫌，亦應更
    正）及刑法第271 條第2 項、第1 項殺人未遂罪。被告以1
    行為同時受寄手槍及子彈而觸犯寄藏手槍罪及寄藏子彈罪，
    為想像競合犯，應依刑法第55條前段規定，從一重之寄藏手
    槍罪處斷。被告所犯寄藏手槍罪及殺人未遂罪間，犯意各別
    ，行為互殊，應予分論併罰。又被告前於85年間因違反麻醉
    藥品管理條例案件，經本院判處有期徒刑4 月確定，甫於86
    年1 月14日易科罰金執行完畢，此有臺灣高等法院被告刑案
    紀錄表在卷可憑，其於5 年內再犯有期徒刑以上之寄藏手槍
    罪，為累犯，此部分應依刑法第47條規定加重其刑。又被告
    已著手於殺人行為之實施，而未至死亡之結果，此部分爰依
    刑法第26條前段規定，按既遂犯之刑減輕之。茲審酌被告未
    經許可擅自寄藏手槍及子彈，對於他人安全及社會治安危害
    甚鉅，且其僅因與他人車輛發生輕微擦撞即持槍逞兇，致對
    方雙足遭受槍傷，殊不可取，然念其就寄藏槍彈部分尚能供
    承大部分犯行，以及犯罪之目的、手段、所生損害等一切情
    狀，量處如主文所示之刑，並就罰金部分諭知易服勞役之折
    算標準，且定應執行之刑，以資懲儆。扣案具有殺傷力之手
    槍2 支（含彈匣3 個）、口徑9mm 制式子彈4 顆、口徑0.38
    0 吋制式子彈6 顆係屬違禁物，不問屬於犯人與否，應依刑
    法第38條第1 項第1 款規定宣告沒收，至在案發現場遭擊發
    之口徑9mm 制式子彈彈殼5 顆、彈頭1 顆以及送鑑驗時試射
    之口徑9mm 制式子彈6 顆，均已無殺傷力而非違禁物，又非
    被告所有，爰不另為沒收之諭知。又本案所扣得之物品除犯
    罪事實欄所臚列者外，尚有查扣另1 顆彈殼，然此係案發後
    有記者至山區查訪發現而交給警方處理，尚欠缺足資比對之
    紋痕，無法確定是否與本案有關等情，業經證人辛永發陳述
    歷歷，並有前開94年6 月13日刑鑑字第0940079230號槍彈鑑
    定書為憑，且該彈殼與被告所述寄藏子彈之數目亦不相吻合
    ，是無從認與本案有關，且該彈殼又已擊發而不具殺傷力，
    尚無從宣告沒收，併此敘明。
據上論斷，應依刑事訴訟法第299 條第1 項前段，槍砲彈藥刀械
管制條例第7 條第4 項、第12條第4 項，刑法第11條、第271 條
第2 項、第1 項、第55條前段、第26條前段、第47條、第42條第
2 項、第3 項、第38條第1 項第1 款、第51條第5 款，現行法規
所定貨幣單位折算新臺幣條例第2 條，罰金罰鍰提高標準條例第
2 條，判決如主文。
本案經檢察官黃碧玉到庭執行職務。
中　　華　　民　　國　　94　　年　　9   月　   29  　 日
                      鳳山刑事第2 庭審判長法　官
                                          法  官
                                          法  官
得上訴
中　　華　　民　　國　　94　　年　　9   月　   29  　 日
附錄法條：槍砲彈藥刀械管制條例第7 條第4 項、第12條第4 項
，刑法第271 條第2 項、第1 項
